臺灣桃園地方法院刑事判決　　　　　　　 94年度易字第366號
公　訴　人　臺灣桃園地方法院檢察署檢察官
被　　　告　甲○○
選任辯護人　徐建弘律師
上列被告因竊盜等案件，經檢察官聲請簡易判決處刑（九十二年
度偵字第一五六八三號），本院認為不宜以簡易判決處刑，改依
通常程序審理，本院判決如下：
    主  文
甲○○無罪。
    理  由
一、公訴人聲請簡易判決處刑意旨略以：被告甲○○與丙○○係
    男女朋友，竟意圖為自己不法之所有，於民國九十二年三月
    二十六日下午十四許，未經丙○○同意，即持丙○○所有中
    國信託商業銀行中壢分行（下稱中國信託銀行）、帳號00
    0000000000之存摺一本及丙○○所有該帳戶留存
    之印鑑章一枚，前往位於桃園縣中壢市○○路五００號之中
    國信託銀行中壢分行，冒丙○○之名義填寫面額新臺幣（下
    同）十一萬之提款單及盜用上開「丙○○」之印章，蓋於提
    款單上二次，交付予不知情之中國信託銀行中壢分行櫃員，
    順利提走丙○○上開帳戶內之存款十一萬元得手，再將存摺
    放回丙○○處，以掩飾上情，經丙○○於同月三十一日偕同
    乙○○前往中國信託銀行提領款項時，始發現持有之提款印
    章與其於上開帳戶留存之印鑑章不符，及其上開帳戶內之存
    款巳遭他人領取，經向被告求證，被告否認其有領款一情，
    經丙○○查證後知悉係被告所為，乙○○並將上情告知丙○○之父丁○○，丁○○追問丙○○後知悉上情，即要求丙○○與被告分手，丙○○為此不斷與被告起口角爭執，丙○○
    因雙方壓力下，於同年六月二十二日，在其位於桃園縣龍潭
    鄉○○路30巷20號住處服用農藥自殺，經送醫急救後，現呈
    植物人狀況。又因被告未返還上開款項及支付所衍生之利息
    ，丁○○憤而向桃園縣政府警察局中壢分局提出告訴。因認
    被告涉犯刑法第二百十七條、第三百三十九條第一項、第三
    百二十條第一項之罪嫌等語。
二、按犯罪事實應依證據認定之，無證據不得推定其犯罪事實；
    且不能證明被告犯罪或其行為不罰者，應諭知無罪之判決，
    刑事訴訟法第一百五十四條、第三百零一條第一項，分別定
    有明文。又認定不利於被告之事實，須依積極證據，苟積極
    證據不足為不利於被告事實之認定時，即應為有利於被告之
    認定，更不必有何有利之證據；而事實之認定，應憑證據，
    如未能發現相當證據，或證據不足以證明，自不能以推測或
    擬制之方法，以為裁判基礎；再認定犯罪事實所憑證據，雖
    不以直接證據為限，間接證據亦包括在內；然而無論直接或
    間接證據，其為訴訟上之證明，須於通常一般之人均不致有
    所懷疑，而得確信其為真實之程度者，始得據為有罪之認定
    ，若其關於被告是否犯罪之證明未能達此程度，而有合理性
    懷疑之存在，致使無從形成有罪之確信，根據「罪證有疑，
    利於被告」之證據法則，即不得遽為不利被告之認定（最高
    法院三十年上字第八一六號、四十年台上字第八六號、七十
    六年台上字第四九八六號判例意旨參照）。
三、公訴人聲請簡易判決處刑意旨認被告涉犯上揭罪嫌，無非以
    被告供承：伊有持丙○○之上開存摺、印鑑章至中國信託銀
    行中壢分行提領十一萬元等情，及告訴人即丙○○之父丁○○之指述、證人即丙○○之母戊○○、丙○○之友乙○○之
    證述，另參以告訴人所提出丙○○向友邦國際信用卡公司、
    誠泰銀行、富邦銀行之借款資料為其論據。被告於審理中固
    不否認伊有持丙○○之上開存摺、印鑑章至中國信託銀行中
    壢分行提領十一萬元之事實，然堅詞否認有何竊盜、偽造署
    押、詐欺犯行，辯稱：伊與丙○○係同居男女朋友，同居期
    間丙○○因無工作，生活開銷皆向伊借貸，丙○○於九十二
    年二月間，向伊借貸四萬元，同年月二十五日，又向伊借貸
    三萬元租屋，之後陸續借貸生活費用，共計達十萬元，而上
    開存摺及印鑑章係同居期間丙○○同意交予伊領取，丙○○
    並表示用以返還上開欠款，及伊有用錢需要時亦得自由提領
    等語。又被告選任辯護人並針對公訴人上開證據方法之證據
    能力，為被告辯稱：證人丁○○、戊○○、乙○○就本案犯
    罪事實所為證言均係傳聞證據，無證據能力等語。
四、茲就上開三項證據方法之證據能力，先予敘明如下：
（一）按犯罪事實應憑有證據能力之證據認定之。證人以聞自原
      始證人在審判外之陳述作為內容之陳述，純屬傳聞之詞，
      其既未親自聞見或經歷其所陳述之事實，法院縱令於審判
      期日對其訊問，或由被告對其詰問，亦無從擔保其陳述內
      容之真實性；又因原始證人非親自到庭作證，法院無從命
      其具結而為誠實之陳述，亦無從由被告直接對之進行詰問
      ，以確認該傳聞陳述之真偽，殊有違事實審法院之證據調
      查應採直接主義及刑事訴訟法第一百六十六條之立法原意
      ，尤有害於被告依憲法第八條第一項正當法律程序所保障
      之對質及詰問權暨第十六條訴訟基本權所保障之防禦權。
      故應認證人之傳聞證言不具證據能力，不得以之作為認定
      犯罪事實之依據（最高法院八十七年度台上字第三四七三
      號判決意旨參照）。從而，證人就其本人親身經歷、目擊
      之事實經過，到庭而為陳述，其證言始得採為被告犯罪之
      證據；惟證人以聞自他人在審判外之陳述作為內容，到庭
      而為轉述者，則屬傳聞證據，應不得採為判決之基礎。
（二）經查，告訴人於警詢中指稱：我兒子丙○○於九十二年三
      月三十一日回到家裡，告訴我說他中國信託銀行中壢分行
      帳戶中之存款十一萬元遭被告盜領等語（見臺灣桃園地方
      法院檢察署九十二年度偵字第一五六八三號偵查卷宗第十
      三頁第五至六行），又於本院訊問時證稱：九十二年三月
      三十一日晚上，丙○○回家告訴我他的錢被被告盜領等語
      （見本院九十三年度壢簡字第一０五四號刑事卷宗第二九
      頁第八至九行）；證人戊○○則於偵查中證稱：九十二年
      三月三十一日二十時許，丙○○回家時說他十一萬元被被
      告領走，他說被告去領錢時他並不知情... ，四月一日丙○○又告訴我說他沒有同意被告領他中國信託銀行的存款
      十一萬元等語（見上開偵查卷宗第六四頁第十至十六行）
      ，足見告訴人及證人戊○○就本案關於被告取得上開存摺
      及印鑑章提領該等款項前，有無獲得丙○○同意一事，係
      聞自丙○○在審判外之陳述為內容，到庭而為轉述，應屬
      傳聞證據，並無證據能力，不得採為判決之基礎，故公訴
      人另聲請本院傳訊證人丁○○、戊○○就此部分之事實作
      證，自無必要。至於證人乙○○於本院訊問時證稱：九十
      二年三月底，我與丙○○一起至中國信託銀行提款機領錢
      ，但領不到，後來丙○○就拿存摺及印鑑章去領，又因印
      章不對無法領取... 丙○○有打電話給被告詢問該提款不
      著之事情等語（見本院九十三年壢簡字第一０五四號刑事
      卷宗第二七頁第四至五行、第十五至十六行），故證人乙○○就其與丙○○一同至中國信託銀行領取丙○○存款當
      日，親自聽聞經歷之事項而為陳述，非傳聞證據，具有證
      據能力，應得作為本案認定之基礎，合先敘明。
五、經查：
（一）關於被告與丙○○自九十二年二、三月間起至同年六月間
      止，為同居之男女朋友關係一節：
      被告與丙○○係同居之男女朋友關係，該二人於九十一年
      底開始交往，並自九十二年二、三月間迄至同年六月間同
      居，此據被告陳述明確，核與證人丁○○證稱：丙○○於
      九十二年二、三月間，從家裡搬出去與被告同居，先後住
      過桃園石門、中壢，至同年六月二十一日才將衣物搬回家
      等語相符（見本院九十三年度壢簡字第一０五四號刑事卷
      宗第二八頁第十四至十五行）。
（二）關於被告持丙○○所有上開中國信託銀行中壢分行存摺及
      印鑑章領取存款十一萬元，是否未經丙○○同意一節：
      證人乙○○於本院審理中證稱：九十二年三月底，我有陪
      丙○○至中國信託銀行中壢分行領錢，我駕車留在車上等
      他，由丙○○自行下車領錢... 但是因為提款卡密碼未變
      更及印章不符沒有領到，丙○○上車後打行動電話問被告
      有無領他的錢，對方回答什麼我並沒有聽到... （問：通
      完電話後，丙○○有無跟你說其他事情？）沒有跟我說其
      他的事情等語（見本院九十四年度易字第三六六號刑事卷
      宗所附九十四年五月十八日審判筆錄第六頁第七行至第七
      頁第三十行），由證人乙○○上開證詞觀之，僅足以證明
      丙○○曾於九十二年三月底至中國信託銀行中壢分行提款
      未果，並打行動電話詢問被告有無提領該帳戶內之存款一
      事。徵諸被告與丙○○當時係同居關係，及丙○○對該帳
      戶申辦時銀行提供之提款卡密碼及留存之印鑑章均不清楚
      之情況下，丙○○提領款項未果而撥打行動電話向被告詢
      問一事，仍有可能係被告與丙○○因同財共居共同使用此
      一帳戶，平日係由被告保管、使用該帳戶存摺、印章、提
      款卡，而丙○○於該日親自提領款項未果後，向被告詢問
      相關事項而已，尚不得據此逕認定被告未得丙○○之同意
      即盜領其帳戶內之存款。此外，另僅有證人丁○○、戊○○之之傳聞供述而已，並無其他證據可資佐證被告係未得
      丙○○之同意提領其上開帳戶內之存款。
（三）關於丙○○有無向被告借款之可能一節：
   1、丙○○自九十一年十二月間至九十二年六月間並未有穩定
      之工作及收入一節，業據證人丁○○於本院審理中證稱：
      （問：九十一年十二月間至九十二年六月間，丙○○工作
      之情形？）有做過自助餐，之後去餐廳作廚師但做一段時
      間就沒有做了，九十二年三、四月，去中壢某工廠上班不
      到一月又沒有做，工作不穩定等語（見本院九十三年度壢
      簡字第一０五四號刑事卷宗第二八頁第十九至二十行）；
      證人戊○○亦證稱：丙○○九十一年底時，有在餐廳上過
      一個月的班就離職，九十二年二月份到渴望園區上班不到
      一個月又離職，三月份沒有工作等語（見本院九十四年度
      易字第三六六號刑事卷宗所附九十四年五月十八日審判筆
      錄第十五頁第十一至十二行）。
   2、告訴人曾於偵查中具狀表示曾為丙○○清償其積欠「富邦
      銀行」信用卡欠款一萬九千二百五十元，另分別於九十一
      年十月八日、九十二年四月十五日繳納丙○○積欠友邦國
      際信用卡公司之款項四萬七千六百一十元、五萬一千七百
      二十三元，又分別於九十一年九月十二日、同年十月八日
      、九十二年四月十五日繳納丙○○積欠誠泰銀行現金卡款
      項四萬四千九百九十二元、四萬零五十六元、四萬五千六
      百二十六元，並提出之郵政劃撥儲金存款收據二紙、誠泰
      銀行送款單一紙、誠泰銀行全行通儲存入憑條二紙為證（
      見上開偵查卷宗第二０九頁）。惟丙○○之富邦銀行信用
      卡已於九十一年十月遭停用；其誠泰銀行現金卡積欠款項
      於九十一年十二月三十日已達三萬五千六百零三元，至九
      十二年三月三十一日，積欠款項增至四萬四千八百零六元
      ，此有富邦銀行九十三年十一月九日（九三）富邦信卡第
      六六六號函、誠泰銀行八德簡易型分行九十三年十一月十
      日誠泰銀八德字第九三四七號函及所附存摺存款對帳單各
      一份附卷可稽（見本院九十三年度壢簡字第一０五四號刑
      事卷宗第四九至五三頁），故丙○○於九十一年十月後，
      已無法向富邦銀行借款，又其積欠誠泰銀行現金卡款項自
      九十一年十二月三十日起至九十二年三月三十一日止，僅
      增加九千二百零三元。綜上，告訴人替丙○○代為繳納之
      富邦銀行欠款一萬九千二百五十元、友邦國際信用卡公司
      欠款四萬七千六百一十元、誠泰銀行欠款四萬四千九百九
      十二元、四萬零五十六元，應均係丙○○與被告同居（即
      九十二年二、三月間）前，丙○○向上開銀行及信用卡公
      司借貸之金錢，丙○○與被告同居後，則係向友邦國際信
      用卡公司借貸五萬一千七百二十三元，及向誠泰銀行借貸
      九千二百零三元。
   3、觀諸丙○○與被告同居前，即以申辦信用卡、現金卡借貸
      金錢週轉，又未能自行清償欠款，數度由其父丁○○代其
      清償，顯見丙○○與被告同居前之經濟已有入不敷出之狀
      況。又丙○○於九十年六月五日，曾以其所有車號五Ｈ—
      二五０二號車輛向中國信託銀行申貸三十萬元，按月需攤
      還本息一萬四千一百三十元，迄至九十二年四月二十四日
      起須按月攤還本息一萬二千四百七十七元，有中古車融資
      貸款申請書一份附卷可稽（見上開偵查卷宗第一百至一百
      零二頁）；另丙○○於九十二年二月二十五日，承租坐落
      桃園縣龍潭鄉○○街三三號十樓十九室房屋，租金每月六
      千元，押金一萬二千元，此有房屋租賃契約書一份在卷可
      憑（見上開偵查卷宗第一九四頁），足徵丙○○於九十二
      年二、三月間離家與被告同居期間，除增加食宿之生活費
      用外，尚有購置家具、生活用品之費用，另須按月攤還中
      國信託銀行之貸款及支出租屋押金、每月房屋租金。再參
      以證人即丙○○之友乙○○於審理中證稱：（問：九十一
      年底至九十二年六月間，丙○○有無向你借過錢？）丙○○有跟我開口借過很多次錢，但我都沒有借他等語（見本
      院九十三年度壢簡字第一四０五號刑事卷宗第二九頁第十
      三至十五行），證人戊○○於審理中證稱：丙○○沒有錢
      時，會跟我開口要錢，每個月拿一、二次，數額大約是一
      千元、一千五百元或二千元，沒有更高的等語（見本院九
      十四年度易字第三六六號刑事卷宗所附九十四年五月十八
      日審判筆錄第十五頁第六至七行），足見丙○○確因經濟
      拮据而有向其友乙○○商借金錢，及向其母戊○○要取金
      錢之情事，然乙○○並未借貸任何款項予丙○○，戊○○
      每月至多僅提供四千元之費用。綜上，丙○○與被告同居
      前經濟狀況即已入不敷出，其離家與被告同居期間，又無
      固定之工作收入，生活開銷又較之前住宿於其父母家時龐
      大，且業已出現需向親友商借金錢之情形，而其親友之金
      錢支助尚屬有限，應確有向同居之被告借貸金錢之可能。
   4、再者，九十二年二月間，被告於臺灣銀行帳戶中有五萬八
      千一百七十元之存款，有臺灣銀行存摺一份在卷可查（見
      本院九十三年度壢簡字第一０五四號刑事卷宗第三九至四
      十頁），又被告於九十二年二月十八日自其前夫謝祥映處
      取得賠償金十萬元現金之情，亦據謝祥映到庭證述屬實（
      見上開偵查卷宗第九二頁），是被告當時經濟狀況非無餘
      力陸續借貸共計十萬元金錢予丙○○。又被告既與丙○○
      為同居之男女朋友關係，渠等二人之金錢借貸，依一般社
      會經驗，鮮有簽訂字據之情形，被告未能提出借據，尚不
      能執此率爾認定被告借貸金錢予丙○○一事係屬子虛。徵
      諸上開丙○○經濟拮据、親友經濟支助有限、被告非無能
      力借貸金錢予丙○○，及一般同居男女朋友間金錢借貸鮮
      立字據之情節，被告辯稱：丙○○於同居期間曾向其陸續
      借款達十萬元等語，非不可信。
（四）另參諸丙○○於被告提領上開款項後迄至其九十二年六月
      二十二日自殺前，從未有何表示追究之舉動，與一般人存
      款遭盜領之情形迥異；甚而在其遺書當中書寫：「秀雯（
      即被告）：對不起！... 最後請不要找秀雯，她也是受害
      者。」等維護、憫恤被告之字詞，隻字片語未有任何因盜
      領存款糾紛而生之怨懟之情，難認丙○○與被告間存有何
      盜領存款之金錢糾紛。
六、揆諸首開說明，既然欠缺積極證據證明被告係未得丙○○之
    同意，持上開存摺、印鑑章提領其帳戶內之款項，而被告所
    辯其係因陸續借貸丙○○十萬元，及丙○○同意伊有需要時
    使用該帳戶內之金錢等語，非不可信。從而，公訴人聲請簡
    易判決處刑所指竊盜、詐欺及偽造署押之犯行，尚有合理性
    懷疑存在，無法形成有罪之確信。此外，復查無其他積極證
    據足資證明被告有公訴人所指犯行，不能證明被告犯罪，自
    亦應諭知被告無罪之判決。
據上論斷，應依刑事訴訟法第三百零一條第一項，判決如主文。
本案經檢察官張啟聰到庭執行職務。
中　　華　　民　　國　　94　　年　　5 　　月　　31　　日
                  臺灣桃園地法院刑事第五庭
                      審判長法  官  潘政宏
                            法  官  邱滋杉
                            法　官　張明儀
以上正本證明與原本無異。
如不服本判決，應於判決送達後10日內向本院提出上訴狀（應附
繕本），上訴於臺灣高等法院。
　　　　　　　　　　　　　　書記官 吳瓊英
中　　華　　民　　國　　94　　年　　6 　　月　　9 　　日
